臺灣臺北地方法院刑事判決　　　　　　　　　　　　　　九十二年度易字第一三號
　　公　訴　人　台灣台北地方法院檢察署檢察官
　　被　　　告　己○○
　　　　　　　　　　　　國民
　　選任辯護人　彭上華律師
　　被　　　告　癸○○
　　　　　　　　　　　　國民
　　選任辯護人　江肇欽律師
　　　　　　　　黃淑琳律師
右列被告因背信等案件，經檢察官提起公訴（九十一年度偵字第九六五０號、第一四
一五八號），本院判決如左：
    主  文
己○○、癸○○共同連續為他人處理事務，意圖為自己不法之利益，而為違背其任務
之行為，致生損害於本人之財產，各處有期徒刑貳年陸月。
    事  實
一、己○○與案外人李延年（已歿）前因婚外情同居生有一女，而案外人李宏猷、丙○○○即李延年之父母曾於民國（下同）七十五年間購買坐落於台北市○○區○○段二小段三三之四地號土地、建物門牌編號台北市○○路三五○號八樓之一、
    三五八號房屋地下一、二層停車位（下稱永吉路房地），並登記為案外人丁○○
    即李延年之妹所有。嗣於八十三年間，丁○○因生意經營失敗，財務狀況惡化，
    乃由李宏猷、丙○○○出資向丁○○購買上開房地不動產，並代為清償玉山商業
    銀行之抵押債務後，為節稅且避免遭人誤會有脫產之嫌，經徵得己○○即李延年
    當時之女友同意後，於八十三年二月二十八日，由己○○與丁○○簽訂不動產買
    賣契約書，委請案外人即代書甲○○辦理，以買賣為名，將永吉路房地所有權信
    託登記為己○○所有，惟該屋仍由李宏猷夫婦及丁○○等人居住，且由李宏猷夫
    婦保管該不動產所有權狀及己○○印鑑章。
二、另李宏猷、丙○○○於八十三年又出資購買坐落於台北市○○區○○段一小段二
    一○地號土地、建物門牌編號台北市○○路六五巷五號四樓房屋一間（下稱溫泉
    路房地），經商得己○○同意，以己○○名義向建商佳堡建設股份有限公司承購
    ，供李延年全家居住，亦準備日後贈與案外人乙○○即李延年與己○○所生之女
    ，而信託登記為己○○所有，惟前開土地及建物所有權狀均由丙○○○保管，不
    動產契稅等費用亦由丙○○○繳付。
三、嗣後李延年於八十六年九月二十六日因病死亡，惟李延年於死亡前，已於同年四
    月十六日與案外人即原配偶楊雪玢辦理離婚登記，並於同年九月二日認領乙○○
　　，同年九月十五日再與己○○辦理結婚
    念舊情，明知其為李宏猷、丙○○○處理事務，而受託登記為上開二筆不動產房
    地之所有權人，且不動產之所有權狀、過戶所憑印鑑等均由丙○○○保管，竟與
    舊識癸○○基於使公務員登載不實，進而行使之犯意連絡，並共同意圖為自己不
    法利益之概括犯意，謀議奪產轉售，而為下列違背其任務之行為，致生損害於李
    宏猷、丙○○○之財產：
  (一)因李宏猷夫婦保管己○○印鑑章，己○○無法處置不動產，遂於八十六年十月六
    日，己○○向臺北市北投區戶政事務所申請辦理印鑑變更登記（不成立犯罪），
    再於八十七年十月二十一日，至臺北市士林地政事務所，出具偽稱其所持有之前
    開台北市○○區○○路土地、建物所有權狀遺失之切結書，申請書狀補給，以此
    明知不實之事項，使臺北市士林地政事務所於同年十一月二十四日登載於職務上
    所掌之公文書即土地登記簿，並補發土地、建物所有權狀，足以生損害於地政機
    關對於土地及建物登記管理之正確性及丙○○○、李宏猷。
  (二)己○○與癸○○取得上開補發之不動產所有權狀後，旋於同年十二月十五日由己○○以所有權人之身分，向案外人美商花旗銀行借款新台幣（下同）七百萬元，
    並設定本金最高限額抵押權八百四十萬元，並由癸○○之友人即案外人胡宗釗擔
    任該次借款之名義上連帶債務人（迄八十八年十月二十九日始變更為單獨債務人
    己○○）。己○○與癸○○復於八十九年九月十九日，將上開溫泉路房地以八百
    八十萬元之代價出售予不知情之案外人庚○○，賣屋所得均由癸○○收取，並於
    八十九年十月三十一日辦理所有權移轉登記予庚○○，足生損害於丙○○○、李
    宏猷之財產。
　(三)己○○與癸○○復基於犯意聯絡，於八十九年八月三日，共同前往臺北市松山地
    政事務所，由己○○佯稱上開永吉路房地之不動產所有權狀遺失，出具切結書申
    請補發權狀，使臺北市松山地政事務所於八十九年九月七日登載於職務上所掌之
    公文書即土地登記簿，而補發土地、建物所有權狀予己○○，足以生損害於地政
    機關對於土地及建物登記管理之正確性及丙○○○、李宏猷。
  (四)己○○明知對其癸○○並無一千五百萬元之債務，竟虛偽簽發票載發票日各為八
    十九年一月十五日、同年二月二十日、同年三月十五日，面額各為五百萬元之本
    票三紙，共計一千五百萬元，並交由癸○○持向臺灣士林地方法院聲請裁定准許
    強制執行，而於八十九年七月十日經該院以八十九年度票字第二○九二號裁定准
    予強制執行（此部分不成立犯罪）。
  (五)己○○又明知對其癸○○並無一千萬元之債務，二人再基於使公務員登載不實之
    概括犯意聯絡，由己○○虛偽簽發到期日為八十九年九月十六日、面額一千萬元
    之本票一紙交付癸○○，並就坐落永吉路之房地通謀虛偽訂立抵押權設定契約書
    ，以擔保不實之一千萬元本票債權，連同補發權狀持向臺北市松山地政事務所申
    請設定擔保債權額一千萬元之抵押債務，使臺北市松山地政事務所於八十九年九
    月十八日登載於職務上所掌之公文書而完成抵押權設定登記，足以生損害於地政
    機關對於土地及建物登記管理之正確性及丙○○○、李宏猷，足生損害於丙○○○、李宏猷之財產。
  (六)癸○○又於八十九年十一月四日，先以己○○所簽發前述三紙面額共計一千五百
    萬元之臺灣士林地方法院八十九年度票字第二○九二號本票裁定，向臺灣士林地
    方法院聲請強制執行李宏猷信託以己○○名義在台北國際商業銀行永春分行開設
    定存帳戶及零存整付帳戶之存款（存摺、印鑑由李宏猷保管），經該院民事執行
    處認無管轄權，裁定移送臺灣臺北地方法院，惟李宏猷已有警覺，在尚未執行前
    即先提領上開帳戶之定存款項，致臺灣臺北地方法院民事執行處僅扣得三千四百
    零九元，足生損害於李宏猷財產。
  (七)八十九年十二月十五日，癸○○又追加聲請強制執行上開永吉路房地不動產，並
    於九十年二月六日引導法院至永吉路房地現場實施查封。而癸○○於強制執行程
    序中，除提出前開面額共計一千五百萬元之本票三紙主張其對己○○之債權外，
    竟又提出前開辦理抵押設定時由己○○所簽發面額一千萬元之本票，佯稱另有一
    千萬元之本票債權未獲清償，於九十年三月二十六日具狀聲明參與分配。嗣於九
    十年十月十六日，上開永吉路房地經交付第二次拍賣，底價一千二百七十二萬元
    ，惟仍無人應買，同日癸○○表示願以該次拍賣底價承受，並以債權抵償價金，
    使臺灣臺北地方法院民事執行處因而依癸○○之不實申報作成分配表，計列癸○○之優先債權一千五百萬元、利息一百四十三萬二千六百零三元及借款普通債權
    六百四十三萬二千六百零三元，總計全部債權（連同利息）多達二千二百八十六
    萬五千二百零六元，均列入分配，而各受分配一千萬元（有抵押之優先債權）、
    二百五十五萬零九百七十七元（普通債權），並以分配款抵償價金，而癸○○經
    分配一千二百五十五萬餘元後，竟仍有一千零三十一萬四千二百二十九元債權不
    足分配。己○○於民事執行處法官詢問時，亦配合表示對於分配表並無意見，而
    共同利用法院強制執行之拍賣程序，由癸○○取得上開永吉路之房地所有權。癸○○旋於九十一年二月二十一日，再將永吉路房地出售予案外人詹尚閔，得款九
    百四十萬元，足生損害於丙○○○、李宏猷之財產。
四、案經丙○○○訴由臺北市政府警察局信義分局報告（己○○部分）暨台灣台北地
    方法院檢察署檢察官自動檢舉（癸○○部分）偵查起訴。
    理  由
壹、被告不爭執之事實部分：
一、訊據被告己○○、癸○○否認有何犯行，惟就下列事實不爭執：
  (一)溫泉路房地係以己○○之名義於八十三年間向佳堡建設公司購買，嗣後申請變更
    印鑑、補發所有權狀、抵押借款，最後出賣予案外人庚○○，並由癸○○收取買
    賣價金。
  (二)永吉路房地原登記所有權人為告訴人之女丁○○，丁○○於八十三年間移轉所有
    權登記予己○○，嗣後己○○與癸○○共同申請補發所有權狀，己○○另簽發一
    千萬元本票予癸○○，並就永吉路房地設定抵押權予癸○○。
  (三)己○○另簽發本票各五百萬元三紙予癸○○，癸○○持以向台灣士林地方法院聲
    請本票裁定獲准，癸○○再聲請就永吉路房地強制執行，並且持前揭一千萬元之
    本票參與分配，最後由癸○○承受永吉路房地，並出賣予案外人詹尚閔。
  (四)己○○與癸○○曾於八十九年十一月十日起至十七日止，一同前往大陸地區並共
    宿，且迄九十一年間止，二人曾多次發生性關係。
二、本院之判斷：
    經查右揭被告不爭執之事實，有台北市松山地政事務所列印永吉路房地及溫泉路
    房地異動索引、永吉路及溫泉路房地登記謄本、己○○申請溫泉路及永吉路房地
    所有權書狀補給登記資料、己○○印鑑變更登記申請書、己○○與丁○○就永吉
    路房地買賣契約書、溫泉路房地買賣所有權移轉契約書、己○○與庚○○就溫泉
    路房地買賣契約書影本各一份在卷可稽（九十年度偵字第三六九四號卷）；並有
    五百萬元本票影本三紙、台灣士林地方法院八十九年度票字第二○九二號裁定、
    一千萬元本票、溫泉路房地抵押權登記申請書、抵押權設定契約書、他項權利證
    明書、癸○○與詹尚閔就永吉路房地買賣契約書影本各一份、己○○與癸○○入
    出境查詢結果各一份在卷可證（九十一年度偵字第九六五０號卷）。足證被告此
    部分之自白，應屬可信。
貳、被告爭執之事實部分：
一、本件之爭點：
  (一)告訴人與己○○就系爭二筆不動產，於何時何地成立信託關係？
  (二)縱使己○○有背信等犯罪行為，癸○○與己○○有無犯意聯絡與行為分擔？
二、被告之辯解：
  (一)被告己○○部分（本院卷第三０八頁以下）：
    1.就系爭二筆不動產究竟為何人出資購買、為何登記為己○○所有、告訴人何時
      何地與己○○成立信託關係等事實上爭點，告訴人先後指述不一，且與證人丁○○、甲○○之證詞有所出入。
    2.系爭二筆不動產，實係告訴人及其配偶李宏猷贈與其子李延年，再由李延年贈
      與己○○，並直接登記與己○○。
    3.己○○於八十六年十月六日向北投區戶政事務所申請變更印鑑登記時，被告癸○○尚因另案在監執行中（八十六年十二月二十一日出獄），二人根本無從共
      同謀議。
    4.告訴人指稱系爭兩房地之所有權狀一直由其保管乙節，與事實不符。又告訴人
      持有己○○之住所鑰匙，且多次在家中無人情況下，自行進入己○○家中，顯
      見系爭兩房地之不動產所有權狀，係李延年因病過世後，告訴人不甘財產落入
      外姓人之手，方趁機將前揭權狀盜走，該等權狀方會落入告訴人手中，己○○
      並無偽造文書之行為。
  (二)被告癸○○部分（本院卷第三二一頁以下）：
    1.關於是否有信託登記之事，證人甲○○完全係聽聞告訴人夫妻所述而得知，屬
      於傳聞證據，無證據能力。又告訴人之指述前後不一，並與證人丁○○、無明
      顯之證詞矛盾，並不可採。
    2.縱使己○○有背信犯行，但癸○○並不知情，與己○○之間並無犯意連絡與行
      為分擔。
    3.李延年及己○○積欠癸○○借款，癸○○為行求償，始參與溫泉路房地抵押設
      定行為，並強制執行永吉路房地，為行使債權之合法行為。又癸○○一直從事
      放高利貸行為，多次因重利、妨害自由、詐欺等罪遭判處有期徒刑，益足以證
      明癸○○與己○○夫妻間確實有借貸關係，尚不能認定癸○○與己○○有本件
      背信犯行。
    4.癸○○雖與己○○發生性關係，惟據此並不能作為認定被告犯罪之證據。
三、本院之判斷：
  (一)告訴人與被告己○○之間確實成立信託關係：
    1.經查系爭二筆不動產，係由告訴人及其配偶李宏猷共同出資購買，為告訴人所
      自陳（九十年度偵字第三六九四號卷第七頁）；告訴人雖又陳稱為告訴人出資
      購買（九十年度偵字第三六九四號卷第六十九頁），證人丁○○則證稱為李宏
      猷所購買（九十年度偵字第三六九四號卷第六十六頁），惟查告訴人與李宏猷
      、丁○○分別為夫妻、父母子女關係，本為一家人，其用語雖不甚精確，然而
      應可認確係由告訴人及其配偶李宏猷共同出資購買，且被告己○○就此亦不爭
      執（本院卷第三一一頁反面），足證告訴人此部分主張，應屬可信。
    2.次查系爭二筆不動產，雖經登記為被告己○○所有，惟查所有權狀、印鑑均由
      告訴人保管，為告訴人所自陳。己○○雖辯稱：系爭所有權狀及印鑑均由己○○保管，係告訴人於李延年過世後，趁機前往己○○家中盜走；己○○因遍尋
      不著，始申請補發所有權狀及變更印鑑登記云云。惟查系爭二筆不動產價值甚
      巨，其所有權狀及印鑑若果真遺失，顯然事態非常嚴重，但是己○○並未報警
      或對告訴人提出竊盜告訴，亦未以失竊為由，申請補發所有權狀及變更印鑑登
      記，反而係以遺失為由申請補發所有權狀及變更印鑑登記，是其所辯，已有可
      疑。此外己○○並未舉證證明系爭所有權狀及印鑑係遭告訴人竊取，則己○○
      所辯，並不足採，告訴人所言，應屬實在。足證系爭所有權狀、印鑑均由告訴
      人保管，己○○為遂行出賣系爭不動產之目的，始以遺失為由，申請補發所有
      權狀及變更印鑑登記。至於證人乙○○雖曾到庭證稱：李延年曾向證人表示系
      爭兩房地是要買給己○○，並向證人出示系爭兩房地之所有權狀云云（本院卷
      第一六四頁以下），惟查乙○○當時年僅十歲，並未能清楚辨識李延年所出示
      之資料確實屬於系爭不動產之所有權狀（本院卷第一六八頁），是其證言，並
      不足以為有利於被告之證據。
    3.再查告訴人夫妻既出資購買系爭不動產，復保管所有權狀及印鑑，而未將所有
      權狀及印鑑交付被告己○○，足證告訴人將系爭不動產所有權登記予己○○，
      係出於信託關係之故，而非基於贈與之關係；否則告訴人如有意贈與己○○，
      豈有不交付所有權狀及印鑑之理？是李畹華辯稱：系爭不動產為告訴人贈與李
      延年，再由李延年轉贈己○○云云，並不足採。至於李畹華辯稱：告訴人向來
      敵視李畹華，豈有可能將系爭不動產信託登記予李畹華云云；惟查己○○之夫
      即告訴人之子李延年於七十六年間因違反都市計畫法案，經台灣士林地方法院
      檢察署通緝在案，於八十年四月十一日始因時效完成而撤銷通緝，有全國刑案
      資料查詢一份在卷可按（本院卷第一三四頁），足證李延年因案逃亡在外而遭
      通緝，顯然不願前往戶政機關辦理印鑑證明，告訴人自無從將系爭不動產信託
      登記予李延年，只有信託登記予己○○一途。且告訴人並未將所有權狀及印鑑
      交付己○○，足證告訴人並不信任己○○，僅為便宜之計而不得不將系爭不動
      產信託登記予己○○。
    4.又查告訴人將永吉路房地信託登記予己○○之原因，在於協助告訴人之女丁○○逃避遭債權人強制執行：
      (1)前揭事實，業經證人甲○○即承辦代書到庭證稱屬實：「（永吉路房地）以
        前是丁○○的名字，丁○○有向玉山銀行貸款，她繳不出貸款玉山銀行要拍
        賣，李宏猷幫他還貸款，過戶給誰商討很久，他們有親戚關係，暫時登記給
        沒有親戚關係的己○○：：（辦理手續期間有無跟己○○見過面？）沒有：
        ：（辦妥之後新的權狀正本你交給何人？）李宏猷、丙○○○。（你從頭到
        尾都沒有將權狀或是資料交給己○○？）沒有。（當時丙○○○或是丁○○
        、李宏猷有無跟你提到房子是要送給己○○？）沒有。（房子暫時登記給己○○是何人告訴妳？）丙○○○、丁○○、李宏猷。（你知不知道他們房子
        確實是要給誰？）李宏猷要幫丁○○還債，房子還是要給丁○○。因為丁○○的先生是保證人，所以不能過給丁○○的先生：：我說過戶給親戚有贈與
        稅的問題。（你有無跟他說如果有資金往來，即使三等親也沒有贈與稅的問
        題？）那時要趕快過戶，因為國稅局的審核三等親有時要一、二個月。那時
        很趕有要查封的問題：：（房子何人要查封？）丁○○跟她先生的債權人：
        ：」（本院卷第七十五、七十六、七十八、七十九頁）。
      (2)被告癸○○雖辯稱：證人甲○○之證言為傳聞證據，無證據能力云云，惟查
        證人係就其本身親自見聞告訴人夫妻信託登記予己○○之事實為陳述，且告
        訴人亦曾到院證稱本件確實為信託登記（本院卷第八十三頁以下），從而證
        人既非本身未親身經歷而僅間接轉述告訴人於審判外之陳述，自非傳聞證人
        ，其證言並非傳聞證據，當然有證據能力。是被告所辯，並無理由。
      (3)至於被告己○○辯稱：證人甲○○之證言，與告訴人之指述有若干情節不相
        符合，例如告訴人既稱曾於八十二年十一月二十三日即告知己○○係信託登
        記，則為何遲至八十三年二月二十八日始辦理移轉登記，又為何在代書事務
        所討論很久尚未決定移轉登記予何人，因此證人之證言不可信云云。惟查證
        人身為代書，僅受託處理系爭不動產所有權移轉登記事宜，並無義務了解告
        訴人與被告己○○間成立信託關係之始末經過。惟證人之證言已足以證明告
        訴人將永吉路房地信託登記予己○○之原因，在於協助告訴人之女丁○○逃
        避遭債權人強制執行，而非贈與李延年；至於證人就事件細節之證言，與告
        訴人之指述不一等情，尚不足以認定證人之證言全部不可信。
    5.另查證人子○○即被告己○○任職公司之經理雖到庭證稱：李延年曾對證人說
      ，父母給他二棟房子，在永吉路及溫泉路（本院卷第一五八、一五九頁）；證
      人辛○○即己○○之妹亦到庭證稱：李延年曾對證人說，有買二間房子給己○○，在永吉路及溫泉路（本院卷第一七八、一七九頁）。惟查證人之證言，僅
      足以證明李延年曾對外宣稱系爭不動產為己○○所有，然而據此尚不足以證明
      系爭不動產確實係由李延年贈與己○○，否則為何己○○並未取得所有權狀及
      印鑑？已如前述。從而證人之證言，並不足以為有利於被告之證明。
  (二)被告癸○○與己○○共同謀議奪取系爭不動產所有權以轉售圖利：
    1.按所謂認定犯罪事實之證據，係指足以認定被告確有犯罪行為之積極證據而言
      ，該項證據自須適合於被告犯罪事實之認定，始得採為斷罪資料（最高法院二
      十九年度上字第三一０五號判例意旨參照）。認定犯罪事實所憑之證據，雖不
      以直接證據為限，間接證據亦包括在內；然而無論直接或間接證據，其為訴訟
      上之證明，須於通常一般之人均不致有所懷疑，而得確信其為真實之程度者，
      始得據為有罪之認定，倘其證明尚未達到此一程度，而有合理之懷疑存在時，
      即無從為有罪之認定（最高法院七十六年度台上字第四九八六號判例意旨參照
      ）。
    2.經查李延年亡故後，己○○即聲稱系爭不動產所有權狀及印鑑遺失，而向地政
      機關及戶政機關申請補發及變更；並進而將溫泉路房地出賣予案外人庚○○，
      復任由被告癸○○藉由民事強制執行程序取得永吉路房地所有權，再由癸○○
      將永吉路房地出賣予案外人詹尚閔，為己○○所自陳。從而己○○既聲稱系爭
      不動產為受贈自其夫李延年而為所有人，則李延年亡故後，衡諸常情，己○○
      理應妥善保有系爭不動產始是，豈有迅速變賣之理？且系爭不動產價值高達一
      千餘萬元，而己○○身為新寡之婦，在並無嚴重財務問題之情形下，何以任令
      其所有不動產落入他人之手，而陷自己於一無所有之境地？顯然有違常情。足
      證己○○明知系爭不動產並非其所有，僅係受告訴人信託登記，而己○○求奪
      產，因此謊稱系爭不動產所有權狀及印鑑遺失，而向地政機關及戶政機關申請
      補發及變更，並迅速變賣以求換取現金。
    3.次查己○○於八十九年八月三日，向台北市松山地政事務所申請補發永吉路房
      地所有權狀時，係由癸○○陪同前往，為己○○所自陳（九十一年度偵字第九
      六五０號卷第九十一頁反面）。且己○○於八十九年九月十九日將溫泉路房地
      出賣予案外人庚○○，而庚○○與己○○接洽看屋、訂約及交款過程中，癸○○均陪同己○○在場，且買賣價金八百八十萬元係由癸○○所收取，業經證人
      庚○○於偵查中結證屬實（九十年度偵字第三六九四號卷第一０五頁反面、第
      一０六頁），足證癸○○就申請補發永吉路房地所有權狀與出賣溫泉路房地事
      宜，參與甚深，且癸○○與己○○交情匪淺。
    4.又查己○○於八十九年初簽發面額各為五百萬元、發票日各為八十九年一月十
      五日、同年二月二十日、同年三月十五日之本票三紙予癸○○，再於八十九年
      中簽發面額為一千萬元、到期日為八十九年九月十六日之本票一紙予癸○○，
      並就該一千萬元本票設定抵押權予癸○○；癸○○復持該三張各五百萬元本票
      聲請強制執行，再持該一千萬元本票行使抵押權參與分配，最後由癸○○承受
      永吉路房地，並另行出賣予案外人詹尚閔，為己○○與癸○○所自陳。惟查己○○與癸○○交情匪淺，猶委託癸○○處理出售溫泉路房地事宜，已如前述，
      則己○○若果真積欠癸○○債務，應可將溫泉路房地所有權移轉登記予癸○○
      以抵償債務，何以必須另行簽發本票予癸○○？且己○○所簽發之本票累計金
      額高達二千五百萬元，但己○○與癸○○卻始終均無法說明其原因債權究竟為
      何，顯然有違常情。此外癸○○於偵查中亦自陳：「一千萬的本票是為了設定
      他房子的擔保，實際上債權不存在」（九十一年度偵字第一四一五八號卷第十
      頁），益證己○○與癸○○之間債權債務關係根本不存在，己○○所簽發之該
      等本票均屬虛偽。
    5.另查己○○與癸○○曾於前揭民事強制執行案件進行中，於八十九年十一月十
      日起至十七日止一同前往大陸並共宿，且二人迄至九十一年間止，仍多次發生
      性關係，為己○○與癸○○所自陳，足證被告二人關係親密。從而己○○若果
      真積欠癸○○債務，則以二人關係之親密，衡諸常情，癸○○實無行使債權之
      必要。惟癸○○竟持本票行使追索權，且己○○於強制執行程序中亦均無異議
      ，足證己○○與癸○○係共同謀議，利用強制執行程序，奪取永吉路房地以變
      現圖得不法利益。
    6.再查癸○○於民國七十年代認識李延年，隨後即認識己○○，為癸○○所自陳
      （九十一年度偵字第一四一五八號卷第八頁反面），己○○亦自陳於七十六年
      、七十七年間認識癸○○（九十一年度偵字第九六五０號卷第九十一頁反面）
      ，足證二人早已相識。則癸○○雖於八十五年十月二十一日起至八十六年十二
      月十七日止在監執行，有台灣高等法院被告全國前案紀錄表一份在卷可按，惟
      二人仍可藉由通信、會面等各種方式連絡，是據此尚不足以證明被告二人並無
      犯意連絡。
    7.且查證人戊○○雖到院證稱：曾幫癸○○向李延年收取利息二次，並向士林地
      政事務所申請溫泉路房地登記謄本，癸○○曾告知借錢給李延年，金額為六百
      萬元至八百萬元等語（本院卷第一八三、一八六、一八八、一九０頁）。惟查
      據此僅足以證明李延年與癸○○之間有消費借貸債權債務關係，但尚不足以證
      明己○○與癸○○之間有何債權債務關係。又證人壬○○雖亦到院證稱：曾替
      癸○○向士林地政事務所申請溫泉路房地登記謄本等語（本院卷第一九七頁）
      。惟據此亦不足以證明己○○與癸○○之間有何債權債務關係。
    8.末查癸○○雖曾於八十三年五月十四日向華僑商業銀行士林分行提領現金一百
      七十六萬五千元，有該行函文一紙附卷可稽（本院卷第一三七頁），惟查據此
      並不足以證明癸○○借款予己○○。
    9.綜上所述，足證己○○於李延年亡故後，明知系爭不動產並非其所有，僅係受
      告訴人信託登記，竟先單獨申請變更印鑑登記，並申請補發溫泉路房地所有權
      狀，再與癸○○共同申請補發永吉路房地所有權狀，復與癸○○共同出賣溫泉
      路房地，己○○又虛偽簽發本票與癸○○，供癸○○持以聲請強制執行永吉路
      房地，最後由癸○○承受永吉路房地，並出賣以獲利，其間二人並曾多次發生
      性關係。從而根據前述被告二人行為親密異常之間接事實，足以推論被告二人
      共同謀議奪取系爭不動產所有權，且此項推論，於通常一般之人應不致有所懷
      疑，其為訴訟上之證明，已得確信其為真實。是被告所辯，無非事後卸責之詞
      ，不足採信。本件事證明確，被告犯行洵堪認定，應予依法論科。
  (三)再被告己○○於台北國際商業銀行永春分行帳戶內錢乃李宏猷所有一節，已經台
    灣台北地方法院檢察署以九十年度偵字第二五０九０號不起訴處分書認定屬實，
    被告己○○明知係受李宏猷所託代借姓名，竟虛偽簽發本票，使被告癸○○藉機
    強制執行，此部分背信行為，亦堪認定。
參、論罪：
  (一)經查被告明知系爭不動產所有權狀並未遺失，而先後二次向地政機關謊稱遺失並
    申請補發，並虛偽設定抵押權一次，使公務員登載於職務上所掌之公文書即土地
    登記簿，其後並出售行使，核其所為，係犯刑法第二百十六條、第二百十四條使
    公務員登載不實公文書罪。且使公務員登載不實之低度行為，應為行使之高度行
    為所吸收，不另論罪。
  (二)次查被告明知系爭不動產係告訴人信託登記予被告己○○，而被告竟意圖為自己
    不法之利益，以申請補發所有權狀之方式，先後變賣及設定抵押權於系爭不動產
    ，而為違背其任務之行為，致生損害於告訴人之財產，核其所為，係犯第三百四
    十二條第一項背信罪。
  (三)又被告等就上開犯行有犯意聯絡與行為分擔，為共同正犯。且被告癸○○就背信
    罪部分，依刑法第三十一條第一項規定，與被告己○○負共同正犯責任。
  (四)被告先後多次行使使公務員登載不實犯行及多次背信行為，時間緊接，犯罪構成
    要件皆相同，顯均係基於概括犯意反覆為之，皆為連續犯，應分別以一罪論，並
    均依法加重其刑。被告同時侵害李宏猷、丙○○○，乃想像競合犯，應以一罪論
    。
  (五)被告所犯前開二罪間，有方法結果之牽連關係，應從一重之背信罪處斷。
  (六)公訴意旨另以：被告癸○○持原因關係不存在之本票，向法院聲請裁定准許強制
    執行，係犯刑法第二百十四條之罪云云。惟查法院對於就本票聲請裁定強制執行
    事件，雖不須審查其原因關係是否有效成立，但仍須就本票形式要件加以審查，
    並非一經聲請，即有裁定准許之義務，因此被告癸○○之行為，並非刑法第二百
    十四條所稱之使公務員登載不實。則此部分之犯行，本應為無罪之諭知，惟公訴
    意旨認此部分與前開有罪部分有裁判上一罪關係，爰不另為無罪之諭知。
肆、科刑：
    爰審酌被告因貪圖告訴人所有之系爭不動產，而有本件犯行，犯罪所得高達一千
    餘萬元，犯後猶飾詞狡辯，毫無悔意等一切情狀，分別量處如主文所示之刑，以
    示懲儆。
伍、應適用之法律：
    依刑事訴訟法第二百九十九條第一項前段、刑法第二十八條、第五十六條、第二
    百十六條、第二百十四條、第三百四十二條第一項、第三十一條第一項、第五十
    五條，罰金罰鍰提高標準條例第一條前段，判決如主文。
本案經檢察官蔡立文到庭執行職務
中　　　華　　　民　　　國　　九十三　　年　　　五　　　月　　　七　　　日
                                    臺灣臺北地方法院刑事第三庭
                                        審判長法  官  劉慧芬
                                              法  官  歐陽漢菁
                                              法  官  邱  琦
右正本證明與原本無異。
如不服本判決，應於判決送達後十日內，向本院提出上訴狀。
                                              書記官 林素霜
中　　　華　　　民　　　國　　九十三　　年　　　五　　　月　　 十二 　　日
附錄本案論罪科刑法條：
刑法第二百十四條
明知為不實之事項，而使公務員登載於職務上所掌之公文書，足以生損害於公眾或他
人者，處三年以下有期徒刑、拘役或五百元以下罰金。
刑法第三百四十二條
為他人處理事務，意圖為自己或第三人不法之利益，或損害本人之利益，而為違背其
任務之行為，致生損害於本人之財產或其他利益者，處五年以下有期徒刑、拘役或科
或併科一千元以下罰金。
前項之未遂犯罰之。
